臺灣高等法院高雄分院刑事判決　　　　 96年度上易字第714號
上　訴　人
即　被　告　甲○○
上列上訴人因被告違反毒品危害防制條例案件，不服臺灣高雄地
方法院96年度易字第449 號中華民國96年6 月15日第一審判決（
起訴案號：臺灣高雄地方法院檢察署96年度毒偵字第163 號），
提起上訴，本院判決如下：
    主  文
原判決撤銷。
甲○○施用第二級毒品，處有期徒刑伍月，減為有期徒刑貳月又
拾伍日，如易科罰金，以新台幣壹仟元折算壹日。扣案之第二級
毒品甲基安非他命壹包（驗前含袋毛重零點貳伍公克）及沾黏甲
基安非他命殘渣之玻璃吸食器壹支，均沒收銷燬之。
    事    實
一、甲○○前於民國（下同）94年間因施用毒品案件，經台灣高
    雄地方法院以94年度毒聲字第1726號、第2083號裁定送觀察
    勒戒、強制戒治，認無繼續戒治之必要，於95年4 月18日強
    制戒治執行完畢釋放，並由臺灣高雄地方法院檢察署檢察官
    於95年4 月21日以95年度戒毒偵字第195 號為不起訴處分確
    定。另因竊盜案件，經台灣高雄地方法院以88年度易字第13
    44號判決判處有期徒刑8 月確定，於89年10月15日徒刑執行
    完畢出監（不構成累犯）。詎猶未戒除毒癮，復基於施用第
    二級毒品甲基安非他命之犯意，於95年12月1 日晚上11、12
    時許，以玻璃吸食器燒烤之方式，在高雄縣大寮鄉中庄村某
    友人住處，施用第二級毒品甲基安非他命1 次，嗣於同年月
    月2 日凌晨0 時50分許，在高雄縣大寮鄉○○村○○路、忠
    孝路口（起訴書漏植上開時地，應予補充），為警查獲，並
    當場扣得供其施用之毒品甲基安非他命1 包（驗前含袋毛重
    0.25公克）及沾黏第二級毒品甲基安非他命殘渣之玻璃吸食
    器1 支。
二、案經高雄縣政府警察局林園分局、高雄市政府警察局小港分
    局移送臺灣高雄地方法院檢察署檢察官偵查起訴、移送併辦
    。
    理    由
一、按刑事訴訟法第159 條之4 第1 款規定，除顯有不可信之情
    況外，公務員職務上製作之紀錄文書、證明文書，得為證據
    。此係因公務員職務上製作之紀錄文書或證明文書，係公務
    員依職權所為，與其責任、信譽攸關，若有錯誤、虛偽，公
    務員可能因此擔負刑事及行政責任，且該等文書經常處於可
    能受公開檢查之狀態，其正確性及真實之保障極高。又按被
    告以外之人（包括證人、鑑定人、告訴人、被害人及共同被
    告等）於審判外之陳述雖不符刑事訴訟法第159 條之1 至之
    4 等四條之規定，而經當事人於審判程序同意作為證據，法
    院審酌該言詞陳述或書面陳述作成時之情況，認為適當者，
    亦得為證據；當事人、代理人或辯護人於法院調查證據時，
    知有刑事訴訟法第159 條第1 項不得為證據之情形，而未於
    言詞辯論終結前聲明異議者，視為有前項之同意，同法第15
    9 條之5 定有明文。立法意旨在於傳聞證據未經當事人之反
    對詰問予以核實，原則上先予排除。惟若當事人已放棄反對
    詰問權，於審判程序中表明同意該等傳聞證據可作為證據；
    或於言詞辯論終結前未聲明異議，基於尊重當事人對傳聞證
    據之處分權，及證據資料愈豐富，愈有助於真實發見之理念
    ，且強化言詞辯論主義，使訴訟程序得以順暢進行，上開傳
    聞證據亦均具有證據能力。本件高雄縣政府警察局林園分局
    扣押物品目錄表、扣押物證明書，係公務員職務上製作之證
    明文書；又台灣檢驗科技股份有限公司95年12月20日出具之
    濫用藥物尿液檢驗報告1 紙、扣案之晶體1 包（驗前含袋毛
    重0. 25 公克）、及沾黏甲基安非他命殘渣之吸食器1 支及
    正修科技大學超微量研究科技中心96年2 月15日檢驗報告1
    紙，檢察官於本院言詞辯論終結前未聲明異議，被告經合法
    傳喚於本院言詞辯論終結前亦未聲明異議（其於原審表示同
    意作為證據），依上開規定，均有證據能力。
二、被告甲○○經合法傳喚，無正當之理由不到庭。惟查，被告
    上開施用第二級毒品甲基安非他命之犯罪事實，經警於查獲
    被告時採集其尿液送驗，經以氣相層析質譜儀分析法（GC/M
    S） 鑑定結果，呈第二級毒品甲基安非他命之陽性反應，有
    台灣檢驗科技股份有限公司95年12月20日出具之濫用藥物尿
    液檢驗報告1 紙附卷可憑。又扣案之晶體1 包（驗前含袋毛
    重0.25公克）及玻璃吸食器1 支，送經檢驗後，確呈第二級
    毒品甲基安非他命之陽性反應，亦有正修科技大學超微量研
    究科技中心96年2 月15日檢驗報告1 紙在卷可稽；此外，並
    有扣押物品目錄表、扣押物證明書、扣案之晶體1 包（驗前
    含袋毛重0.25公克）、及吸食器1 支在案可佐。並經被告於
    警詢、檢察官偵訊及原審審理時坦承不諱，被告之犯行堪以
    認定。
三、按犯毒品危害防制條例第10條施用第一、二級毒品之罪者，
    檢察官應先將被告送勒戒處所觀察、勒戒，經觀察、勒戒後
    ，認無繼續施用毒品之傾向者，應即釋放，並為不起訴之處
    分。又觀察、勒戒執行完畢釋放後，5 年內再犯第10條施用
    毒品之罪，檢察官應依法追訴，毒品危害防制條例第20條、
    第23條定有明文。本件被告前因施用毒品案件，經台灣高雄
    地方法院以94年度毒聲字第1726號、第2083號裁定送觀察勒
    戒、強制戒治，認無繼續戒治之必要，於95年4 月18日強制
    戒治執行完畢釋放，並由檢察官以95年度戒毒偵字第195 號
    為不起訴處分確定等情，有台灣高等法院被告前案紀錄表1
    件足資佐證，其5 年內再為本件施用毒品甲基安非他命之犯
    行，依上開規定即應追訴論科。
四、次按甲基安非他命，為毒品危害防制條例第2 條第2 項第2
    款，依其成癮性、濫用性及對社會危害性所分級管制之第二
    級毒品。核被告甲○○所為，係犯毒品危害防制條例第10條
    第2 項之施用第二級毒品罪。被告持有毒品甲基安非他命進
    而施用，其持有之低度行為，應為施用之高度行為所吸收，
    不另論罪。又被告犯罪時間，在中華民國96年罪犯減刑條例
    所定減刑基準日即96年4 月24日之前，所犯之罪合於該條例
    第2 條第1 項第3 款減刑規定，爰依該條例減其宣告刑刑期
    二分之一。
五、原審論處被告罪刑，固非無見；惟查，原審未及適用中華民
    國96年罪犯減刑條例予以減刑，自有未合；被告未具理由提
    起上訴（係於96年6 月28日提起）雖不足取，但原判決既有
    上開可議之處，仍無可維持，應將原判決撤銷改判。爰審酌
    被告前因施用毒品案件，經送觀察、勒戒、強制戒治執行完
    畢、不起訴處分確定後，仍不愛惜機會戒除毒癮，再為本件
    犯行，顯見被告不知悔改施毒之惡習，惟念及被告犯後於原
    審坦承犯行，而施用毒品係戕害自身身體健康，並未危害他
    人，及犯後態度尚可等一切情狀，仍如原審量處如主文所示
    之宣告刑，並依中華民國96年罪犯減刑條例第2 條第1 項第
    3 款規定，減其宣告刑刑期二分之一，並諭知易科罰金之折
    算標準。至扣案之甲基安非他命1 包（驗前含袋毛重0.25公
    克），係第二級毒品，及沾黏第二級毒品甲基安非他命殘渣
    之玻璃吸食器1 支，因第二級毒品甲基安非他命殘渣無 法
    與玻璃吸食器剝離，該玻璃吸食器應視同該毒品之一部分，
    是上開甲基安非他命1 包（驗前含袋毛重0.25公克）及沾黏
    第二級毒品甲基安非他命殘渣之玻璃吸食器1 支，均應依毒
    品危害防制條例第18條第1 項前段規定，併諭知均沒收銷燬
    之；至於因鑑驗所耗費之第二級毒品甲基安非他命，既已滅
    失，爰不另為沒收銷燬之宣告，併此敘明。
六、檢察官聲請併案意旨略以：被告復於96年1 月26日上午6 時
    許，在高雄市小港區友人住處，以燒烤方式，施用第二級毒
    品甲基安非他命1 次；又於96年4 月16日18時55分許回溯96
    小時內某時，在不詳地點，以不詳方法，施用第二級毒品甲
    基安非他命1 次，因認被告該次施用毒品犯行，亦涉犯毒品
    危害防制條例第10條第2 項之施用第二級毒品罪，且與上開
    論罪部分具有集合犯關係，為包括之一罪，移請併案審理（
    96年度毒偵字第5522號、5523號）等語。惟按所謂集合犯，
    乃在構成要件上本即預定有複數之同種行為反覆實施之犯罪
    （如常業犯、收集犯），施用毒品，在構成要件上尚難謂有
    此預定，且同條例第10條規定之施用毒品犯罪，並不以施用
    毒品「成癮」為構成要件。而檢察官上開聲請併案部分，所
    指被告施用第二級毒品之時間分別為96年1 月26日上午6 時
    許、96年4 月16日18時55分許採尿回溯96小時內某時之時點
    ，與本案論罪認定之時點95年12月1 日晚上11、12時許，二
    者在時間上相隔或達56日、或約4 月餘之久，顯見於上開併
    案部分所示時間，被告係另行起意施用毒品甲基安非他命，
    即難率認被告係出於單一集合犯或接續犯之決意所為之者（
    參考最高法院96年8 月2 日決議），爰將該二併案部分退回
    檢察官另為適法之處理。
七、被告經合法傳喚，無正當理由不到庭，爰不待其陳述，逕行
    判決。
據上論斷，應依刑事訴訟法第369 條第1 項前段、第364 條、第
299 條第1 項前段、第371 條，毒品危害防制條例第10條第2 項
、第18條第1 項前段，刑法第11條、第41條第1 項前段，96年犯
減刑條例第2 條第1 項第3 款、第7 條，判決如主文。
本案經檢察官彭南雄到庭執行職務。
中　　華　　民　　國　　96　　年　　9 　　月　　28　　日
          　　    　  刑事第六庭  審判長法  官  王憲義
                          　    　　    法  官  張盛喜
                        　　　          法  官  邱永貴
以上正本證明與原本無異。
不得上訴。
中　　華　　民　　國　　96　　年　　9 　　月　　28　　日
                           　    　　   書記官  唐奇燕
附錄本判決論罪法條：
毒品危害防制條例第10條
施用第二級毒品者，處3 年以下有期徒刑。
